最高法院刑事判決                              八十七年度台上字第四四○二號
    上  訴  人  甲○○
右上訴人因違反毒品危害防制條例案件，不服台灣高等法院台南分院中華民國八十七
年八月十二日第二審判決（八十七年度上訴字第一○七三號，起訴案號：台灣台南地
方法院檢察署八十六年度偵字第一二九八九號），提起上訴，本院判決如左：
    主  文
原判決撤銷，發回台灣高等法院台南分院。
    理  由
本件原判決認定上訴人甲○○意圖營利，基於概括之犯意，自民國八十六年十月上旬
某日起至同年月十六日上午止，利用其000000000號呼叫器為聯絡工具，在
台南縣下營鄉仁里村等處，以每包新台幣（下同）五千元之價格，前後販賣毒品海洛
因十次予楊明哲，共得款五萬元。嗣因楊明哲於八十六年十月十六日下午四時三十分
許，為警查獲施用毒品海洛因，隨後並供述其毒品來源為來自上訴人，楊明哲並配合
警方辦案，於同日下午六時三十分許，直接打電話至上訴人住處佯稱欲向其購買海洛
因，雙方並約定在台南縣下營鄉仁里村六五之九○號楊明哲住處後方一百公尺之農路
上交易，而上訴人亦於聯絡後約五分鐘左右，即駕駛車號Ｄ二－○六七九號自小客車
抵達約定地點，經埋伏警員持槍攔截，但為上訴人發現情況不對而駕車逃離現場，惟
仍被警循線查獲等情。因而撤銷第一審關於諭知上訴人無罪部分之判決，改判論處上
訴人連續販賣毒品罪刑，固非無見。
惟查：(一)、共同被告所為不利於己之陳述，雖得採為其他共同被告犯罪之證據，惟此
項不利於己之陳述，仍應調查其他必要之證據，以察其是否與事實相符，尚不能僅憑
此項陳述，即為其他共同被告不利之斷定。原判決採共同被告楊明哲於警訊中之供述
，為認定上訴人以每次一包，每包五千元之價格，販賣毒品海洛因十次予楊明哲，共
得款五萬元之論據。惟上訴人始終否認有上開犯行，原審並未調查並說明究竟有何其
他證據，足認其確與事實相符，遽行判決，已有可議。(二)、審理事實之法院，本乎發
見實質的真實之本旨，對於案內一切與罪名之成否、論罪科刑有關之證據，除認為不
必要者外，均應詳為調查，然後基於調查所得之心證以為判斷事實之基礎，故證據雖
已調查，若尚有其他必要部分並未調查，即與證據未經調查無異，如遽行判決，仍難
謂無刑事訴訟法第三百七十九條第十款所稱應於審判期日調查之證據，而未予調查之
判決當然違背法令。原判決理由一之(二)說明共同被告楊明哲因配合警方辦案，打電話
聯絡上訴人佯稱欲向其購買海洛因，而上訴人果真如約駕車抵達約定之交易地點，雖
在埋伏之警員持槍攔截時，仍為其駕車逃離，但已足認上訴人應有販賣毒品海洛因予
楊明哲之事實云云。惟對於上訴人開車前往所謂約定之地點時，究竟有無攜帶毒品海
洛因，則未查明釐清，復未說明上訴人之該次行為是否成立犯罪？有嫌調查未盡，並
有判決理由不備之違法。又原判決理由一之(三)說明共同被告楊明哲為警帶出追查販毒
者，而與上訴人聯絡，其二人在電話中交談之內容，應在警方人員監聽下為之云云，
但對於當時其二人在電話中通話之實際內容為何？是否已談妥毒品買賣之數量及價格
？並未調查明白，即認上訴人所辯及共同被告楊明哲在審判中所稱：當時楊明哲打電
話聯絡上訴人，係說要還上訴人錢，並非說要買海洛因，及因有金錢糾紛，故楊明哲
才於警訊中予以誣攀等語，係飾卸及迴護之詞，不足採信，亦嫌速斷。上訴意旨指摘
原判決違法，尚非全無理由，應認有撤銷發回更審之原因。
據上論結，應依刑事訴訟法第三百九十七條、第四百零一條，判決如主文。
中      華      民      國    八十七    年     十二     月    二十四    日
                              最高法院刑事第六庭
                                  審判長法官  董  明  霈
                                        法官  丁  錦  清
                                        法官  賴  忠  星
                                        法官  林  茂  雄
                                        法官  王  居  財
      右正本證明與原本無異
                                              書  記  官
中      華      民      國    八十七    年     十二     月    三十一    日
